【裁判字號】    90,聲再,6
【裁判日期】    901127
【裁判案由】    聲請再審
【裁判全文】
臺灣臺南地方法院刑事裁定                              九十年度聲再字第六號
    聲請人即
    被    告  甲○○
    代 理人   金輔政律師
右列聲請人即被告因違反公司法案件，對於本院八十九年一月十二日確定判決（八十
八年度南簡上字第九十四號），聲請再審，本院裁定如左：
    主  文
再審之聲請駁回。
    理  由
一、按刑事訴訟法第四百二十條第一項第六款所謂發見新證據，係指該證據當時已經
    存在，為法院及當事人所不知，事後始經發見者而言（參照最高法院四十七年台
    抗字第一一０號裁定要旨）。
二、本件聲請人聲請再審意旨略以：
    右被告被訴違反公司法案件，對於中華民國八十七年十月十五日臺灣臺南地方法
    院台南簡易庭所為簡易判決，臺南地方法院八十八年度南簡字第六○五號、臺南
    地方法院檢察署八十八年度偵字第八三三○號認有確實新證據，足認受有罪判決
    之人應受免訴之判決，聲請再審，其聲請再審理由之理由為：「按案件時效已完
    成者，應諭知免訴之判決（刑事訴訟法第三百零二條第三款參照），一年以上三
    年未滿有期徒刑追訴權因五年間不行使而消滅，刑法第八十條亦定有明文。本件
    聲請人自七十六年開始，即依公司登記之內容為紙張、五金之買賣業務，回收紙
    張原本即係買賣之一種形態，原無犯罪可言，縱謂違反公司登記內容，擅自經營
    登記範圍以外之業務，既自七十六年即為此種營業，聲請人且身任台南市舊貨商
    業同業工會理事長，自應因此項行為已逾五年之追訴時效，依法為免訴之判決，
    此與竊佔行為，以竊佔開始為時效起算點同一法理，原確定判決未考慮追訴權時
    效而為免訴判決自有違誤，上開聲請人自七十六年開始即在該地營業之事實，有
    鈞院八十八年度南簡上字第九四號確定判決、公司登記事項卡及稅捐處課稅資料
    可資為證，爰聲請准予為再審之裁定」。其並提出臺南地方法院八十八年度南簡
    上字第九四號判決乙件、臺南地方法院八十八年度南簡字第六○五號判決乙件、
    臺南地方法院檢察署八十八年度偵字第八三三○號檢察官聲請簡易判決處刑書乙
    件、經濟部公司執照乙件及台南市政府營利事業登記證乙件（以上均影本）為證
    。
三、查右列聲請人即被告因違反公司法案件，不服本院臺南簡易庭八十八年度南簡字
    第六○五號中華民國八十八年八月五日第一審簡易判決（聲請簡易判決處刑案號
    ：八十八年度偵字第八三三○號），提起上訴，嗣經本院於八十九年一月十二日
    以八十八年度南簡上字第九十四號判決駁回上訴。
    （一）該八十八年度南簡上字第九十四號判決認定事實係以：「甲○○係設於臺
          南市○○路二百三十六巷二號處之復逸股份有限公司（以下簡稱復逸公司
          ）之負責人，明知該公司登記所經營事業並無紙張、鋁罐回收業務，竟自
          民國七十六年間起，擅自經營登記範圍以外之紙張、鋁罐回收業務。迄八
          十八年六月間，在上址為臺南市政府人員查獲。案經臺灣省政府建設廳移
          送臺灣臺南地方法院檢察署檢察官偵查起訴」。
    （二）該八十八年度南簡上字第九十四號判決認定理由係以：「訊據被告甲○○
          固對於右揭時地經營紙張、鋁罐回收業務等情供承不諱，惟矢口否認有何
          違反公司法犯行，辯稱：伊於八十六年一月二十七日經經濟部核准之公司
          執照中係可經營紙張、五金‧‧‧等等買賣業務，紙張、鋁罐回收業務即
          是一種云云。經查，右揭事實業據被告供承確於如事實欄所述時間起經營
          紙張、鋁罐回收業務等情不諱，且有經濟部於八十八年十月二十九日以經
          八八中辦三字第一四三○四六號函送之復逸公司設立及變更登記資料一份
          、臺灣省政府建設廳八十八年六月三十日以八八建三壬字第一九五一二○
          號函送之臺南市政府八十八年六月二十二日函、臺南市違章工廠查處紀錄
          表、被告戶籍謄本及復逸公司變更登記事項卡各一份在卷足稽，而紙張及
          鋁罐回收業務並不在復逸公司原先登記之五金批發業或紙張、五金‧‧‧
          買賣業務等範圍內等情，復有經濟部八十八年十一月八日經（八八）中字
          第八八九八一九二八號函一份在卷足憑，被告既自七十六年間起即開設上
          揭公司從事紙張、五金等買賣業務，足認對此業務之經營為嫻熟之人，自
          不得因不知法律而免除刑事責任，至為顯然，是被告所辯尚不足採。本件
          事證明確，被告犯行洵堪認定」。
    （三）該八十八年度南簡上字第九十四號判決依據係以：「核被告甲○○所為，
          係犯公司法第十五條第三項、第一項之罪。原審以被告犯行明確，依刑事
          訴訟法第四百四十九條第一項前段，公司法第十五條第三項、第一項，刑
          法第十一條前段、第四十一條，罰金罰鍰提高標準條例第二條，量處拘役
          五十日，並諭知如易科罰金，以三百元折算一日。認事用法，核無不合，
          量刑亦屬妥適。被告上訴意旨指摘原判決有違背法令之處暨紙張、鋁罐回
          收業務在復逸公司所登記之營業範圍內等，求予撤銷改判，為無理由，應
          予駁回」。
    此有該八十八年度偵字第八三三○號聲請簡易判決處刑書、八十八年度南簡字第
    六○五號第一審簡易判決、八十八年度南簡上字第九十四號判決均影本各一份在
    卷可證，並經本院調取上開各案卷核閱屬實。
四、惟按，追訴權之時效期間自犯罪成立之日起算；但犯罪行為有連續或繼續之狀態
    者，自行為終了之日起算，刑法第八十條第二項定有明文。次按，我國刑法上凡
    規定「．．．經營．．．業務．．．」為構成要件者，所謂「業務」，係指吾人
    基於社會地位所繼續經營之事務而言，其性質具有經常性、繼續性、複次性、反
    翻性或一定程度之專技性與專責性；若僅偶一從事者，即不得謂為業務。
五、查本件聲請人即被告上開違反公司法之案件，八十八年度南簡字第六○五號第一
    審簡易判決之主文係：「甲○○公司負責人，違反公司不得經營登記範圍以外之
    業務之規定，處拘役．．．．．」；其聲請簡易判決處刑書、第一審簡易判決、
    第二審判決關於事實之記載均係：「甲○○係設於臺南市○○路二百三十六巷二
    號處之復逸股份有限公司（以下簡稱復逸公司）之負責人，明知該公司登記所經
    營事業並無紙張、鋁罐回收業務，竟自民國七十六年間起，擅自經營登記範圍以
    外之紙張、鋁罐回收業務。迄八十八年六月間，在上址為臺南市政府人員查獲」
    ，已經載明聲請人即被告係經營業務之人，且於八十八年六月間在上址為臺南市
    政府人員查獲之前，迄在經營中，要可認定。揆諸前開關於業務之說明，足見聲
    請人即被告係反複性地、繼續性地違法經營登記範圍以外之紙張、鋁罐回收業務
    迄八十八年六月間被查獲為止。按諸前開刑法第八十條第二項之規定，本件犯罪
    追訴權時效時間之起算，應自其行為終了即八十八年六月間被查獲時起算。是以
    ，本件檢察官係於八十八年七月二十三日向本院第一審簡易庭聲請簡易判決處刑
    ，有該八十八年度偵字第八三三○號聲請簡易判決處刑書在卷可證，依此起算之
    結果，要無罹於追訴權時效之情事。綜上所查，本件聲請人即被告以右開確定判
    決有未依法為免訴判決之違法而聲請再審前來，即無理由，自不應准許。
六、據上論據，應依刑事訴訟法第四百三十四條第一項，裁定如主文。
中      華      民      國      九十      年    十一    月    二十七    日
                                臺灣臺南地方法院刑事第一庭
            法  官   蘇義洲
右正本證明與原本無異。
如不服本裁定，應於裁定送達後五日內向本院提出抗告狀( 應附繕本 )。
                                    書記官   岑  玢
中      華      民      國      九十      年    十一    月    二十七    日


司法院資訊處製作；財團法人民間司法改革基金會備份。
